【裁判字號】    99,易緝,10
【裁判日期】    991029
【裁判案由】    詐欺
【裁判全文】
臺灣宜蘭地方法院刑事判決              99年度易緝字第10號
公  訴  人  臺灣宜蘭地方法院檢察署檢察官
被      告  癸○○
上列被告因詐欺案件，經檢察官提起公訴（96年度偵字第858、1
081、1304、1507、1875、1881號），暨檢察官移送併辦（台灣
高雄地方法院檢察署96年度偵字第14596、17359、19340、20635
、22809號、台灣高雄地方法院檢察署96年度偵字第34773號），
被告於本院準備程序中就起訴事實為有罪之陳述，經告以簡式審
判程序之旨，並聽取當事人意見後，本院合議庭裁定由受命法官
獨任行簡式審判程序，判決如下：
    主  文
癸○○犯如附表一「罪名」欄所示之罪，各處「宣告刑」欄所示
之刑。應執行有期徒刑貳年貳月，如易科罰金，以新台幣壹仟元
折算壹日。扣案如附表二編號一所示之物沒收。
    犯罪事實
一、癸○○與謝欽琪、許義男、葉志遠、林哲賢、夏耀鴻、陳怡
    怜（上開六人業經本院判決在案）及高建裕（綽號小李、阿
    呆，現由臺灣宜蘭地方法院檢察署通緝中）等人，自95年10
    月底起（癸○○犯罪期間如後述）共同意圖為自己及第三人
    不法之所有，且基於詐欺取財之犯意聯絡，共組兩岸詐欺犯
    罪集團，以高建裕為首，負責指揮綜理所有詐欺相關事宜，
    指示集團成員收購金融機構帳戶及行動電話門號，並在大陸
    地區僱用該地區女子，隨機撥打電話，藉由薛家倫、王冠閔
    （上開二人業經福建金門地方法院判決確定）在金門架設之
    通訊設施和臺灣各地不特定之人通話，以附表一「詐騙方法
    」欄所示之方式，分別於附表一「詐騙時間」欄所示時間，
    對被害人分別施用前揭「詐騙方式」欄所示詐術，致受話如
    附表一「被害人」欄所示之被害人陷於錯誤，依指示前往金
    融機構臨櫃匯款或持金融卡轉帳等方式，將款項匯入由該詐
    騙集團對外收購之人頭帳戶，再由高建裕以電話簡訊指示集
    團成員至金融機構提取詐欺所得之贓款或將所領得之贓款匯
    款至指定帳戶。而詐騙集團成員則應首腦指示分別親自或尋
    覓有共同犯意之成員或有幫助犯意之人以臨櫃或持金融卡自
    ATM提領之方式提領贓款（即俗稱車手）後，分別交予負責
    之人以電話與高建裕對帳，扣除車手應得之報酬後，將所餘
    贓款彙整後匯入高建裕指定之帳戶內，最終由高建裕透過網
    路銀行功能，取得詐騙贓款，與核心集團成員朋分，而分別
    詐得如附表一「匯入金額」欄所示之金額。期間癸○○主要
    分工行為係自96年1月間起至96年4月間，加入陳怡怜、黃士
    豪（綽號「小陳」，另由台灣高雄地方法院通緝中）等人，
    受陳怡怜、黃士豪等人之指示而與夏耀鴻、幫助犯意之卓裕
    文、蕭宜溱（蕭宜溱原名蕭紋憶，上開二人業經本院判決在
    案）等人臨櫃提領詐欺所得款項、轉匯高建裕所指定之帳戶
    ，而擔任車手領款之工作，每日報酬1,000元。期間卓裕文
    經由黃士豪之介紹，於96年1月間，將其所申辦大寮中庄郵
    局00000000000000號帳戶、合作金庫商業銀行鳳松分行0000
    000000000號帳戶，以3萬元抵銷積欠癸○○債務之代價，出
    售予黃士豪以供高建裕為首之詐騙集團成員於詐騙他人時供
    被害人匯款入帳之用；隨後於96年1月24日由卓裕文依陳怡
    伶指示，並在癸○○陪同監管之情形下，至高雄縣澄清湖郵
    局臨櫃提領新台幣（下同）70萬元，並旋將所領得之款項交
    予癸○○，餘6萬元則由有幫助犯意之蕭宜溱依陳怡伶之指
    示至自動櫃員機提領；同年3月間起，癸○○應高建裕關於
    收購帳戶之要求後，因得知有幫助詐欺犯意之葉育婷（業經
    本院判決在案）急需金錢，乃詢問葉育婷是否願意辦理人頭
    帳戶，並於帳戶有入帳時負責提領以賺錢，並介紹葉育婷與
    陳怡怜認識，葉育婷乃於同年月30日由夏耀鴻陪同至金融機
    構開立包括臺灣中小企業銀行岡山分行00000000000號帳戶
    、陽信商業銀行岡山分行000000000000號帳戶、合作金庫商
    業銀行岡山分行0000000000000號等帳戶，連同其本來持有
    之建華商業銀行鳳山分行00000000000000帳戶、林園三庄郵
    局00000000000000號帳戶之金融資料（含存摺、印章、金融
    卡及密碼）以24,000元～25,000元之價格出售給陳怡怜，陳
    怡伶取得上開帳戶資料後，旋提供高建裕為首之詐欺集團使
    用。嗣後於96年4月12日1時許，在高雄市○○○路268號國
    眾旅社510室拘提癸○○、陳怡怜到案，並扣得如附表二所
    示之物。
二、案經宜蘭縣政府警察局移送暨臺灣宜蘭地方法院檢察署檢察
    官自動簽分偵辦後提起公訴及臺灣高雄地方法院檢察署檢察
    官移請併案審理。
    理  由
一、本件被告所犯係死刑、無期徒刑、最輕本刑為3年以上有期
    徒刑以外之罪，其於準備程序中就被訴事實為有罪之陳述，
    經法官告知簡式審判程序之旨，並聽取公訴人、被告之意見
    後，依刑事訴訟法第273條之1第1項規定，經本院合議庭裁
    定，由受命法官獨任進行簡式審判程序，並為審理判決，合
    先敘明。
二、前揭犯罪事實，業據被告癸○○迭於警詢、檢察官偵訊及本
    院審理時坦承不諱，亦與該詐騙集團其他共犯即同案被告陳
    怡怜、夏耀鴻於警詢及檢察官偵查時供稱參與高建裕為首之
    詐騙集團之分工等情，及同案被告卓裕文、葉育婷、蕭宜溱
    於檢察官偵查時及本院審理時陳述依詐欺集團成員指示為詐
    欺或幫助詐欺之犯行等情大致相符，並有證人即如附表一「
    被害人」欄所示被害人於警詢中就其等遭詐騙匯款情節之指
    述；此外，並有如附表一「證據」欄所示之被害人匯款資料
    以及足資辨別係為高建裕犯罪集團所設局詐騙之相關資料可
    以佐證，及有如附表二編號一至五所示之扣案物扣案可憑。
    據上，被告癸○○前揭參與以高建裕為首之詐欺集團而為共
    同詐欺犯行，事證明確，堪以認定，應依法論罪科刑。
三、核被告癸○○所為，均係犯刑法第339條第1項詐欺取財罪（
    即如附表一編號十六至附表一編號六十一所示，共46罪）。
    而被告癸○○與共犯謝欽琪、許義男、葉志遠、林哲賢、夏
    耀鴻渠、陳怡怜、黃士豪等就所參與上開詐欺犯罪集團之期
    間內，彼此間及與詐騙集團首腦高建裕等詐騙集團成員間，
    均有犯意聯絡及行為分擔，均應論以共同正犯。另本件如附
    表一所示之部分被害人雖有遭詐騙後先後多次匯款至一個或
    數個金融機構帳戶之情形，然就被告癸○○於渠犯罪期間而
    言，渠等對同一被害人所犯之各該詐騙行為，均係於密切接
    近之時、地實施，侵害同一被害人之法益，各行為之獨立性
    極為薄弱，依一般社會健全觀念，難以強行分開，在刑法評
    價上，以視為數個舉動之接續施行，合為包括之一行為予以
    評價，較為合理，係屬接續犯，而為包括之一罪。再被告癸
    ○○所為前揭46次詐欺犯行，犯意各別，被害人即受害法益
    亦不同，均應予分論併罰。
四、又被告癸○○各次詐欺犯行均為95年7月1日刑法修正施行後
    所為，自無連續犯之適用。且按刑法上集合犯，係指行為之
    本質上，具有反覆、延續實行複次作為之特徵，經立法特別
    歸類，使成獨立之犯罪構成要件行為態樣，故雖有複次作為
    ，仍祇成立一罪。又所稱接續犯，係指數個在同時同地或密
    切接近之時地，侵害同一法益之行為，因各舉動之獨立性極
    為薄弱，社會通念認為無法強行分開，乃將之包括視為一個
    行為之接續進行，給予單純一罪之刑法評價。此種實質上一
    罪之集合犯及接續犯，與裁判上一罪之連續犯，其相異者，
    係在於連續犯侵害同一法益之數行為，各具獨立性，客觀上
    並認為其間存有時間上之差距，乃認係出於一個概括之犯意
    ，為期訴訟經濟，擬制為一罪。95年7月1日起施行之修正刑
    法，已將連續犯及其性質類似之常業犯規定悉予刪除，考其
    立法旨趣，係因對於多次原可獨立評價之行為，僅論以一罪
    ，不無鼓勵犯罪之嫌，亦與國民對於法律之感情相悖。是就
    集合犯及接續犯之觀念，於判斷時，自不能無限擴張，除仍
    應受社會通念之支配外，尤應注意其公平性、合理性，使與
    經驗法則、論理法則及比例原則等一般法律適用之原理原則
    相適合，否則即與上揭修法精神不符（最高法院96年度台上
    字第787號判決意旨參照）。且被告癸○○上開所為之詐欺
    犯行本質上亦不具有反覆、延續實行複次作為之特徵，或侵
    害同一法益行為之各舉動之獨立性極為薄弱，社會通念認為
    無法強行分開之情況，自應予分論併罰。
五、按詐欺犯罪之態樣本即多變，且因時代之變異，犯罪之型態
    推陳出新，且犯罪人之惡性與對國家、社會所造成之危害，
    均非當時立法之初始料能及。以本件之電話詐欺類型為例，
    其係以集團作業、專業經營之模式犯罪，犯罪之首腦藏身幕
    後，或而遊走於兩岸之間，故查緝相對困難，致此種犯罪之
    風益熾，久為社會詬病，業已嚴重破壞善良風俗及社會秩序
    。尤以此種犯罪，多係以涉世未深或常識缺乏之善良百姓為
    對象，累積之多年積蓄，常僅因一通詐欺電話，即墮入陷阱
    ，而造成妻離子散、家破人亡之悲劇，坊間時有所聞。是此
    種詐欺類型之犯罪，依其規模、惡性、所造成之損害，均遠
    非通常之詐欺個案可比，尤以被害人多非特定，動輒遍及全
    省，犯罪行為人多不事生產，卻得以坐享厚利，且以共犯高
    建裕為首之詐欺犯罪集團，所詐騙之被害人眾多，詐騙所得
    之總金額亦高，其可罰性甚重，本應從重懲處，惟因本件被
    告癸○○並非該詐騙集團首要份子，因從事詐騙行為所獲得
    之利益，亦未如該詐騙集團首要份子獲利豐厚，且被告癸○
    ○犯後亦坦承犯行，態度尚佳，及渠於該詐欺犯罪集團之分
    工中，主要擔任車手工作等犯罪情節爰量處如附表一宣告刑
    欄所示之刑，並分別定其應執行刑；又大法官解釋第662號
    業於98年6月19日公布，自該日起，刑法第41條第2項關於數
    罪併罰，數宣告刑均得易科罰金，而定應執行刑之刑逾6個
    月者，排除適用同條第1項得易科罰金之規定部分失其效力
    ，有該解釋意旨可資參照；是本案被告癸○○所犯各罪均係
    最重本刑為5年以下有期徒刑之罪，且均受6個月以下有期徒
    刑之宣告，雖所定應執行之刑逾6個月，仍得易科罰金。
六、減刑部分：復查被告癸○○所犯附表一編號十六至附表一編
    號六十一所示之46罪，其犯罪時間均在96年4月24日之前，
    且其所犯之罪核與中華民國九十六年罪犯減刑條例第2條第1
    項之規定相符，自應依該條例第2條第1項第3款、第7條之規
    定，分別減渠等宣告刑2分之1，並依法諭知渠等之宣告刑及
    減得之刑，並分別定其應執行刑。
七、沒收部分：如附表二編號一所示之物為被告癸○○所有供其
    與詐欺集團成員間聯繫所用之物，業據告癸○○於警詢及檢
    察官偵訊時陳述在卷，爰依刑法第38條第1項第2款規定宣告
    沒收。
八、至附表一編號一至附表一編號十五所示之被害人遭詐騙之詐
    欺犯罪，雖同係屬本件詐騙集團成員所為，然被告癸○○之
    犯罪期間已如前述認定即自96年1月起至查獲時即96年4月12
    日止，是被告癸○○經本院認定之犯罪期間以外關於高建裕
    為首之詐騙集團其他成員所為之詐欺犯行，難有足夠證據證
    明被告癸○○與之有犯意聯絡與行為分擔，被告癸○○就上
    述部分自無庸負共同正犯之責任，且檢察官就上述部分之詐
    欺犯罪亦未追訴癸○○之罪責，業據公訴人於本院準備程序
    時說明起訴範圍在卷，附此敘明。
九、檢察官移請併案審理部分：
  (一)臺灣高雄地方法院檢察署移請併案審理關於被告癸○○部分
    （96年度偵字第14596、17359、19340、20635、22809號）
    ，其中併案意旨書關於被害人酉○○（同附表一編號二十）
    、甲○○（同附表一編號二十一）、天○○（同附表一編號
    二十二）、丑○○（同附表一編號二十三）、丁○○（同附
    表一編號二十四）、壬○○（同附表一編號二十五）、辛○
    ○（同附表一編號二十六）、子○○（同附表一編號二十八
    ）、亥○○（同附表一編號三十）、戌○○（同附表一編號
    三十五）、巳○○（同附表一編號三十八）、午○○（同附
    表一編號三十九）、卯○○（附表一編號四十八）、申○○
    （同附表一編號五十）、未○○（同附表一編號五十一）、
    庚○○（同附表一編號五十二）、丙○○（同附表一編號五
    十三）、戊○○（同附表一編號五十四）、己○○（同附表
    一編號五十五）、乙○○（同附表一編號五十八）、寅○○
    （同附表一編號六十）、辰○○（同附表一編號六十一）等
    人遭詐騙並匯款至人頭帳戶內之事實與起訴部分相同，此部
    分本院自得一併審究。至於併案意旨其餘所指之被告癸○○
    之犯罪事實與本案起訴部分，並無連續犯裁判上一罪之關係
    ，或有實質上一罪之關係，是其餘併案意旨並非在本案起訴
    效力所及，是此部分自無從併案審理。
  (二)臺灣高雄地方法院檢察署移請併案審理關於被告癸○○部分
    （96年度偵字第34773號），其中併案意旨書關於被害人丙
    ○○（同附表一編號五十三）遭詐騙並匯款至人頭帳戶內之
    事實與起訴部分相同，此部分本院自得一併審究。至於併案
    意旨其餘所指之被告癸○○之犯罪事實與本案起訴部分，並
    無連續犯裁判上一罪之關係，或有實質上一罪之關係，是其
    餘併案意旨並非在本案起訴效力所及，是此部分自無從併案
    審理。
據上論斷，應依刑事訴訟法第299條第1項前段，刑法第28條、第
339條第1項、第38條第1項第2款、第51條第5款、第41條第1項前
段、第8項，中華民國九十六年罪犯減刑條例第2條第1項第3款、
第7條、刑法施行法第1條之1第1項、第2項前段，判決如主文。
本案經檢察官陳錦雯到庭執行職務。
中    華    民    國    99    年    10    月    29    日
                  刑事第四庭法  官  陳雪玉
以上正本證明與原本無異。
如不服本判決應於收受送達後十日內向本院提出上訴書狀，並應
敘述具體理由；其未敘述上述理由者，應於上訴期間屆滿後二十
日內向本院補提理由書(均須按他造當事人之人數附繕本)「切勿
逕送上級法院」。
                            書記官  陳建宇
中    華    民    國    99    年    10    月    29    日
附表二
┌──┬───────────────┬──────┐
│編號│扣案物件                      │應沒收之物  │
├──┼───────────────┼──────┤
│一  │SIM卡1張（門號0000000000號）  │SIM卡1張    │
├──┼───────────────┼──────┤
│二  │葉育婷所有之臺灣中小企業銀行岡│無          │
│    │山分行00000000000號帳戶、陽信 │            │
│    │商業銀行岡山分行000000000000號│            │
│    │帳戶、合作金庫商業銀行岡山分行│            │
│    │0000000000000號帳戶、建華商業 │            │
│    │銀行鳳山分行00000000000000帳戶│            │
│    │、林園三庄郵局00000000000000號│            │
│    │帳戶之存摺5本、印章3顆        │            │
├──┼───────────────┼──────┤
│三  │陳怡雅所有之台南德高厝郵局0031│無          │
│    │0000000000號帳戶存摺1本、金融 │            │
│    │卡1張                         │            │
├──┼───────────────┼──────┤
│四  │劉佩華南商業銀行000000000000│無          │
│    │號存摺1本                     │            │
├──┼───────────────┼──────┤
│五  │網路銀行密碼單8張             │無          │
├──┼───────────────┼──────┤
│六、│手機2支（序號分別為00000000000│無          │
│    │3519號、000000000000000號，含 │            │
│    │SIM卡各1張，門號分別為00000000│            │
│    │92號、0000000000號 ）         │            │
├──┼───────────────┼──────┤
│七  │記事本1本                     │無          │
└──┴───────────────┴──────┘
附錄本案論罪科刑法條：
中華民國刑法第339條第1項
意圖為自己或第三人不法之所有，以詐術使人將本人或第三人之
物交付者，處5年以下有期徒刑、拘役或科或併科1千元以下罰金
。

司法院資訊處製作；財團法人民間司法改革基金會備份。
